臺灣新竹地方法院交通事件裁定　　　　　　　　　　九十二年度交聲字第二一三號
　　原處分機關　交通部公路總局新竹區監理所
　　異　議　人
　　即受處分人　甲○○
右列異議人即受處分人因違反道路交通管理處罰條例案件，對於交通部公路總局新竹
區監理所於民國九十二年十月八日所為之竹監營字第裁五○─Ｅ00000000號
裁決，聲明異議，本院裁定如左：
    主  文
異議駁回。
    理  由
一、按道路交通管理處罰條例及道路交通安全規則所稱之「汽車」，依道路交通管理
    處罰條例第三條第八款及道路交通安全規則第二條第一項第一款規定，均包括「
    機器腳踏車」。次按，汽車駕駛人，爭道行駛不依規定駛入來車道者，處新臺幣
    （下同）六百元以上一千八百元以下罰鍰，並予記違規點數一點，道路交通管理
    處罰條例第四十五條第一項第三款、第六十三條第一項第一款分別定有明文。
二、本件原處分機關裁決意旨略以：本件異議人即受處分人甲○○於民國九十二年七
    月二十八日上午八時四十分許，騎乘車號ＰＯＹ－八七三號重型機車，在新竹縣
    竹北市○○路三六號竹北高中校門口前，不依規定駛入來車道，經新竹縣警察局
    竹北分局交通隊執勤警員黃東才製作竹縣警交字第Ｅ00000000號舉發通
    知單，舉發異議人違反道路交通管理處罰條例第四十五條第三款「汽車駕駛人不
    依規定駛入來車道」規定，嗣經異議人於到案日期前提出申訴，經原處分機關調
    查結果，仍認異議人有違反道路交通管理處罰條例第四十五條第三款之規定，並
    裁決罰鍰九百元，並依同條例第六十三條第一項記違規點數一點。
三、異議人甲○○聲明異議意旨則以：異議人於九十二年七月二十八日上午八時四十
    分許，騎乘車號ＰＯＹ－八七三號重型機車，沿新竹縣竹北市○○路由南往北方
    向行駛，行至該路段竹北高中校門口前網狀線上，適黃振煌駕駛車號ＲＴ─○二
    三五號自用小客車，貿然自右側之竹北高中校門口駛出，欲左轉入中央路對向（
    即由北往南方向）車道，異議人見狀則將機車靜止停放網狀線上，詎黃振煌仍駕
    車以左前轉角保險桿，撞擊異議人所騎乘機車之右腳踏板部位，異議人將欲倒地
    之機車扶正，卻誤將油門加油，致使機車倒地滑行，而倒在對向車道上，然警員
    竟依照機車倒地位置，誤認異議人「不依規定駛入來車道」，經異議人申訴後，
    原處分機關仍予以裁決，爰依法聲明異議等語。
四、經查：
（一）異議人於九十二年七月二十八日上午八時四十分許，騎乘車號ＰＯＹ－八七三
      號重型機車，沿新竹縣竹北市○○路由南往北方向行駛，行至該路段竹北高中
      校門口前，適黃振煌駕駛車號ＲＴ─○二三五號自用小客車，自右側之竹北高
      中校門口駛出，欲左轉入中央路對向（即由北往南方向）車道，二車發生車禍
      等事實，業據異議人自承在卷，核與證人黃振煌到院證述情節相符，並道路交
      通事故現場圖、調查報告表、現場照片十三幀附卷可證，堪認為真實。
（二）又異議人騎乘上開機車駛入來車道之事實，已據證人即新竹縣警察局竹北分局
      警員黃東才到庭結證稱：「：：我依照卷附現場照片、車禍發生地點及車損狀
      況來認定違規部分，兩車毀損情形：機車前擋泥板護板腳踏板右側及小客車前
      車牌上方保險桿擦痕（左往右的痕跡）及肇事之後現場雙方車輛停放位置，：
      ：車禍發生時間地點來看，當時車很多，我認定機車是因前方車子停住其利用
      對向車道超車，才會遭自小客車撞上，另一可能是機車在原車道上快到肇事地
      點為了要閃躲自小客車，所以她才會駛入來車車道」、「不可能（指異議人所
      述異議情狀），因撞擊之後機車直接倒地，如果異議人在網狀線被撞，現場應
      該有刮地痕，除非自小客車速度很快，造成機車彈開才會沒有刮地痕，距我判
      斷機車、汽車速度均很慢，如果機車速度很快，她不會直接倒在汽車正前方，
      會直接往前衝一段距離再倒下」、「就我辦案經驗，此車禍應該是機車看到小
      客車要左轉時，但當時看到時可能還在車道內，但異議人駛入來車道車速不快
      ，因自小客車前保險桿擦痕可認定當時兩部車車速不快，不過都在行進間，如
      果汽車定點不動，不會造成汽車保險桿左右擦痕，會是定點損害痕跡」等語（
      見本院卷九十二年十二月八日訊問筆錄），而證人黃東才為新竹縣警察局竹北
      分局之警員，殊無設詞誣陷異議人，致己陷於偽證罪危險之理，是認上開證詞
      應堪採信。
（三）再觀諸卷附車損照片內容，汽車前車牌上方之保險桿部位確實存有左右方向之
      擦痕，且異議人機車倒在汽車之正前方，倒地方向幾乎與汽車車頭平行等情，
      此有雙方均不爭執之事故現場照片、車損照片在卷為憑，可認係證人黃振煌之
      車以正前方撞及異議人機車之右側面，且因兩車均有行進速度，汽車前保險桿
      始有左右擦痕之產生，苟如異議人所述之靜止停車遭撞擊之情狀，當不至於造
      成機車如照片所示之平行汽車車頭位置及左右擦痕，是異議人上開所述，無足
      採信。
五、綜上所述，異議人既有前揭違規情事，原處分機關以異議人之違規行為，援引首
    揭規定依法裁罰受處分人罰鍰九百元，並記違規點數一點，並無不當，本件異議
    為無理由，應予駁回。
六、另異議人堅稱並無駛入來車道之違規事由，並提出保險公司執該理由拒絕理賠車
    禍保險事故一節，並聲請本院調查車禍責任歸屬、因果關係，及聲請鑑定等語，
    惟本院受理本件交通違規聲明異議事件，係審酌原處分機關之裁決是否合法並妥
    適，至於異議人之違規行為與車禍受傷間有無相當因果關係，並非本件裁定之審
    究範圍，異議人就此部分應另循法律途徑處理，附此敘明。
七、據上論斷，應依道路交通案件處理辦法第十九條，裁定如主文。
中      華      民      國    九十三    年      一      月      八      日
                                    法    官  黃  美  文
右正本證明與原本無異。
如不服本裁定，應於裁定送達後五日內向本院提出抗告狀。
                                    書 記 官  陳  秀  子
中      華      民      國    九十三    年      一      月      八      日
